臺灣臺北地方法院交通事件裁定　　　　100年度交聲字第181號
原處分機關　交通部公路總局臺北區監理所
異　議　人
即受處分人　李韋廷
上列異議人即受處分人因違反道路交通管理處罰條例案件，對於
交通部公路總局臺北區監理所於中華民國一００年二月八日所為
之處分（原處分案號：北監自裁字第裁四０－ＡＥＸ六七三二四
一號、第裁四０－ＡＥＸ六七三二四二號、第裁四０－ＡＥＸ六
七三二四三號），聲明異議，本院裁定如下：
    主  文
異議均駁回。
    理  由
一、按汽車駕駛人於行駛道路時，使用手持式行動電話進行撥接
    或通話者，處新臺幣（下同）三千元罰鍰；又汽車駕駛人爭
    道行駛有任意駛出邊線，或任意跨越兩條車道行駛之情形，
    處六百元以上一千八百元以下罰鍰，道路交通管理處罰條例
    第三十一條之一第一項、第四十五條第十二款分別定有明文
    。次按汽車駕駛人，駕駛汽車有違反本條例之行為，經交通
    勤務警察或依法令執行交通稽查任務人員制止時，不聽制止
    或拒絕停車接受稽查而逃逸者，除按各該條規定處罰外，處
    三千元以上六千元以下罰鍰，並予記違規點數一點，同條例
    第六十條第一項及第六十三條第一項第一款亦有明文。末按
    道路交通管理處罰條例科處行政罰事件，依據公法爭議之舉
    證責任分配法則，固應先由行政機關就其業已履踐相關正當
    法律程序，及人民應受處罰之客觀違反法令行為，負證明之
    責，異議人就行政機關已為相當證明之前開事項，若主張欠
    缺主觀歸責條件或為其他抗辯，亦須就其所辯提出反證。惟
    行政機關對於前開應為舉證事項，非不得以執行查察取締勤
    務人員，依據調查人證之程序，使就親歷事實提供不可替代
    之證明方法，尤於當場舉發交通違規事件，鑑於交通違規事
    實往往驟然而現、稍縱即逝，若硬性要求舉發員警不分違規
    情節，一律必須預留證據，俾便事後提出供法院審酌，除有
    現實技術可行性之困難外，勢將大幅提高交通管理之行政成
    本，並嚴重削弱道路交通管理之行政效能，此絕非立法者制
    定道路交通管理法規之本意。
二、原處分意旨略以：本件異議人即受處分人（下稱異議人）李
    韋廷於民國九十九年十二月十日上午七時四十八分許，駕駛
    車牌號碼五二五０－ＴＵ號自用小客車，於水源快速道路（
    南往北）景福匝道口使用手持式行動電話進行通話且未配合
    員警指揮停車受檢，逕自跨越雙白線逃逸，經臺北市政府警
    察局文山第二分局交通分隊員警以異議人違反道路交通管理
    處罰條例第三十一條之一第一項、第四十五條第十二款、第
    六十條第一項之規定逕行舉發，嗣受處分人於舉發通知單上
    所載應到案日期前向原處分機關提出申訴，經原處分機關函
    請舉發機關調查結果，仍認受處分人有上開違規情事，原處
    分機關乃依道路交通管理處罰條例第三十一條之一第一項、
    第四十五條第十二款、第六十條第一項及違反道路交通管理
    事件統一裁罰基準表之規定，於一００年二月八日以北監自
    裁字第裁四０－ＡＥＸ六七三二四一號、第裁四０－ＡＥＸ
    六七三二四二號、第裁四０－ＡＥＸ六七三二四三號裁決書
    分別裁處罰鍰三千元、六百元並記違規點數一點、三千元並
    記違規點數一點。
三、聲明異議意旨略以：伊當日使用行動電話係以耳機進行通話
    ，舉發通知單未附圖片佐證，僅憑警員眼力判別難以信服。
    當時舉發地點為三線道，上班時段三線車道均堵滿車子，車
    速不到十公里/小時，異議人無法跨越雙白線，且警員應採
    攔停方式，竟捨此未為，而逕行舉發，有損駕駛人權益，且
    當時根本無察覺警察攔停之行為，何來拒絕停車之事云云。
四、經查：
  (一)異議人於九十九年十二月十日上午七時四十八分許，駕駛車
    牌號碼五二五０—ＴＵ號自用小客車，行經水源快速道路（
    南往北）景福匝道口並使用行動電話通話之事實，本為異議
    人所不爭執，然經本院依職權調取異議人持用之00000
    00000號行動電話於九十九年十二月十日之雙向通聯紀
    錄，發現該電話於當日上午七時至八時間並無通聯，有前開
    通聯紀錄在卷足憑（見本院一○○年度交聲字第一八一號卷
    ，下稱本院卷，第十九頁），質之異議人，異議人乃稱：當
    天其值班，印象中有打電話，惟其除持用00000000
    00號行動電話外，並無其他行動電話云云，經本院依職權
    調查，發現異議人尚申辦0000000000及0000
    000000號行動電話，有遠傳資料查詢、亞太行動資料
    查詢各一紙在卷可佐（見本院卷第三十九頁、四十頁），足
    見異議人意圖掩飾其當時尚持用0000000000及0
    000000000號行動電話等情，益足徵異議人辯詞可
    信度不高，合先敘明。
  (二)經本院職權調查異議人持用之0000000000號行動
    電話於九十九年十二月十日之雙向通聯紀錄，可知當日上午
    七時四十五分十四秒起，該行動電話確有撥打至00000
    00000號行動電話，並通話長達二百二十九秒，此有亞
    太行動行動資料查詢一紙在卷可考（見本院卷第五十頁），
    足認異議人於九十九年十二月十日上午七時四十八分許，駕
    駛車牌號碼五二五０—ＴＵ號自用小客車，行經水源快速道
    路（南往北）景福匝道口，並使用行動電話通話等情，首堪
    認定。
  (三)證人即在現場舉發之臺北市政府警察局文山第二分局交通分
    隊員警林錦祥於本院一○○年三月二十四日調查程序中具結
    證稱：其當時在水源快速道路景福匝道口，面向南側執勤，
    見車牌號碼五二五○—ＴＵ號自用小客車之駕駛手持行動電
    話，拿至耳朵邊進行通話，遂立即趨前以指揮棒攔檢，惟該
    名駕駛向左側跨越雙白線切入隔壁車道逃逸，而該車右側之
    車窗玻璃有撞及指揮棒等語（見本院卷第二十九頁反面），
    是證人林錦祥已詳細說明本件查獲之經過，而證人林錦祥為
    依法令執行交通勤務之公務員，當日係在該處執行勤務，其
    與異議人並不相識，遑論有何恩怨嫌隙，其於依法具結而須
    擔負刑法偽證罪責之情形下，仍於本院為前揭證言，其證言
    之可信性應可獲得擔保，且其證述舉發經過甚為詳盡，亦均
    合於常情而無矛盾齟齬，衡情應無甘冒罪責而設詞誣攀異議
    人之理，況異議人之辯詞可信度甚低，已如(一)所述，證人林
    錦祥上開所述內容，自得援為不利於異議人之認定。是異議
    人確有於上開時、地駕駛汽車並使用手持式行動電話進行通
    話，且未配合員警指揮停車受檢，逕自跨越雙白線逃逸等違
    規行為，應堪認定。
  (四)異議人以舉發通知單未附圖片佐證，僅憑警員眼力難以信服
    云云置辯，惟查異議人駕車行駛於道路時使用手持式行動電
    話進行通話，係屬發生於瞬間之動態違規行為，要求舉發警
    員及時拍照或攝影存證，客觀上誠屬不易，且駕車使用手持
    式行動電話進行通話之違規事實，無須以科學儀器輔助，單
    純由人之感官即可判定，故於舉發警員林錦祥之證詞無瑕疵
    之情況下，縱林錦祥未能及時拍照或攝影佐證異議人之違規
    事實，亦無礙異議人違規事實之認定。
  (五)異議人另辯稱：當時舉發地點為三線道，上班時段三線車道
    均堵滿車子，車速不到十公里/小時，異議人無法跨越雙白
    線，且警員應採攔停方式，竟捨此未為，而逕行舉發，有損
    駕駛人權益，且當時根本無察覺警察攔停之行為，何來拒絕
    停車之事云云。然依證人林錦祥於本院調查程序之證述：當
    天視線良好，當時車流量大但未塞車，異議人向左逃逸並撞
    到指揮棒，若再往前攔阻，對執勤安全有危險等語（見本院
    卷第三十頁、第三十頁反面），林錦祥身為交通員警，深知
    取締交通違規，日後有可能會有爭議，故若其當時確能將該
    違規車輛攔停，其豈有不將之攔停而逕行舉發之理！故林錦
    祥前揭證詞與常理相符，且證人林錦祥本其維護交通秩序、
    安全職責所為本件之舉發，自應受到合法、正確之推定，異
    議人雖以前詞置辯，然未提供證據方法供本院調查其辯詞是
    否可採，自難僅憑其片面之辯解，逕以撤銷原處分。
  (六)綜上所述，異議人確有於上開時、地駕駛汽車並使用手持式
    行動電話進行通話，且未配合員警指揮停車受檢，逕自跨越
    雙白線逃逸等違規行為。從而，原處分機關依道路交通管理
    處罰條例第三十一條之一第一項、第四十五條第十二款、第
    六十條第一項及違反道路交通管理事件統一裁罰基準表之規
    定，共裁處異議人罰鍰六千六百元並記違規點數二點，核無
    違誤。本件異議為無理由，自應以裁定駁回。
五、據上論斷，應依道路交通事件處理辦法第十八條，裁定如主
    文。
中    華    民    國   100    年    5     月    9     日
                  交通法庭法  官  鄭富城
以上正本證明與原本無異。
如不服本裁定應於送達後5日內向本院提出抗告狀。
                          書記官  顏淑華
中    華    民    國   100    年    5     月    9     日